ACORDAO-COMPLETO-2540560

ACÓRDÃO 4735/2022 ATA 30/2022 - SEGUNDA CÂMARA

VISTOS, relatados e discutidos estes autos que tratam de pedido de reexame interposto por Ângela Maria de Araújo Aguiar (CPF XXX.387.477-XX) , por meio do qual se insurge contra o Acórdão 11742/2021-TCU-Segunda Câmara, o qual, entre outras medidas, considerou o seu ato de aposentadoria ilegal e negou-lhe registro;
ACORDAM os Ministros do Tribunal de Contas da União, reunidos em Sessão da 2ª Câmara, ante as razões expostas pelo Relator, e com fundamento nos arts. 32, parágrafo único, 33 e 48, da Lei 8.443/1992, em:
9.1. conhecer do pedido de reexame para, no mérito, dar-lhe provimento, de modo a:
9.1.1. tornar sem efeito o Acórdão 11742/2021-TCU-Segunda Câmara;
9.1.2. encaminhar os autos ao Gabinete do Ministro Antônio Anastasia (sucessor do Relator a quo) para que o ato de peça 3 possa ser novamente apreciado, considerando-se os pareceres técnicos precedentes;
9.2. dar ciência desta decisão à recorrente e aos demais interessados.

Pedido de reexame (peça 16) interposto pela Sra. Ângela Maria de Araújo Aguiar contra o Acórdão 11.742/2021TCU2ª Câmara (peça 8), que teve como relator o Excelentíssimo Senhor Ministro Raimundo Carreiro.

Segunda Câmara

Tribunal Regional Federal da 2ª Região - TRT/2ª Região.

3. Interessados/Responsáveis:
3.1. Interessada: Ângela Maria de Araújo Aguiar (CPF XXX.387.477-XX).
3.2. Recorrente: Ângela Maria de Araújo Aguiar (CPF XXX.387.477-XX).

13.1. Ministros presentes: Augusto Nardes (na Presidência), Aroldo Cedraz (Relator) e Antonio Anastasia.
13.2. Ministro-Substituto presente: André Luís de Carvalho.

AROLDO CEDRAZ

Ministro Raimundo Carreiro.

Adoto como Relatório e transcrevo a seguir a instrução de peça 26, com a qual anuiu o corpo dirigente da Serur (peça 27) , bem como o Ministério Público junto ao Tribunal (peça 28) :
INTRODUÇÃO
1.	Trata-se de pedido de reexame (peça 16) interposto pela Sra. Ângela Maria de Araújo Aguiar contra o Acórdão 11742/2021-TCU-Segunda Câmara (peça 8) , que teve como relator o Excelentíssimo Senhor Ministro Raimundo Carreiro.
1.1. A deliberação recorrida apresenta o seguinte teor:
ACORDAM os Ministros o Tribunal de Contas da União, reunidos em Sessão da Segunda Câmara, com fundamento nos arts. 1º, inciso V, e 39, inciso II, da Lei nº 8.443/92, c/c os arts. 17, inciso III; 143, inciso II e 260 e 262 do Regimento Interno/TCU, EM CONSIDERAR  ILEGAL E NEGAR REGISTRO AO ATO DE APOSENTADORIA em favor de Angela Maria de Araujo Aguiar (Ato n. 68946/2020) e expedir os comandos discriminados no item 1.7.
1. Processo TC-Processo 022.877/2021-5 (APOSENTADORIA) 
	1.1. Interessado: Angela Maria de Araujo Aguiar (XXX.387.477-XX) 
	1.2. Órgão/Entidade: Tribunal Regional Federal da 2ª Região
	1.3. Relator: Ministro Raimundo Carreiro
	1.4. Representante do Ministério Público: Procuradora-Geral Cristina Machado da Costa e Silva
	1.5. Unidade Técnica: Secretaria de Fiscalização de Integridade de Atos e Pagamentos de Pessoal e de Benefícios Sociais (Sefip) .
	1.6. Representação legal: não há.
	1.7. Determinações/Recomendações/Orientações:
	1.7.1. dispensar o ressarcimento das quantias indevidamente recebidas de boa-fé, consoante o Enunciado nº 106 da Súmula de Jurisprudência deste Tribunal;
	1.7.2. determinar ao órgão/entidade responsável pela concessão que:
	1.7.2.1. no prazo quinze dias, contados da ciência, providencie o destaque da parcela de quinto incorporada com amparo em função comissionada exercida entre 8/4/1998 e 4/9/2001 e transforme-a em Parcela Compensatória a ser absorvida por reajustes futuros, consoante decidido pelo Supremo Tribunal Federal no RE nº 638.115/CE, sob pena de responsabilidade solidária da autoridade administrativa omissa;
	1.7.2.2. emita novo ato de aposentadoria da interessada Angela Maria de Araujo Aguiar (Ato n. 68946/2020) , livre da irregularidade apontada, disponibilizando-o a este Tribunal, por meio do Sistema e-Pessoal, nos termos e prazos fixados na IN-TCU 78/2018;
	1.7.2.3. no prazo de trinta dias, contados da ciência, disponibilize a este Tribunal, por meio do Sistema e-Pessoal, comprovante da data em que o interessado tomou conhecimento deste Acórdão, conforme art. 21, inciso I, da IN-TCU 78/2018;
	1.7.3. dar ciência deste Acórdão ao órgão/entidade responsável pela concessão, informando que o teor integral da deliberação poderá ser obtido no endereço eletrônico www.tcu.gov.br/acordaos (grifos acrescidos) .
HISTÓRICO 
2.	A Sefip, em uníssono (peças 5 e 6) , manifestou-se pela ilegalidade da presente concessão, em virtude de constar, nos proventos da interessada, a incorporação de quintos de FC-5, função que não possuía natureza de função de confiança, pois era paga a todos os ocupantes do cargo de Analista Judiciário, Especialidade Execução de Mandados (Oficial de Justiça avaliador) . O Ministério Público manifestou-se de acordo com a referida unidade técnica (peça 7) .
2.1.	No entanto, o Excelentíssimo Senhor Ministro Relator a quo, mediante o Excerto de Relação 29/2021 - TCU - 2ª Câmara, entendeu que a presente concessão em reexame seria ilegal por ter havido "a irregularidade caracterizada pela inclusão, nos proventos, de um quinto de função comissionada exercida após 8/4/1998, além dos limites previstos nos arts. 3º e 5º da Lei 9.624/1998, que admitiam, após aquela data, apenas a contabilização de tempo residual para a integralização de um décimo decorrente do exercício de função iniciado até 10/11/1997 (data de publicação da MP 1.595-14, convertida na Lei 9.527/1997, que extinguiu a vantagem dos quintos/décimos) ".
2.2.	Ocorre que, no ato de aposentadoria da Sra. Ângela Maria de Araújo Aguiar (peça 3) , consta, irregularmente, a inclusão indevida de 5/5 de FC-5 referente à função de executante de mandados, conforme informado pela Sefip, e não a inclusão, nos proventos, de um quinto de função comissionada exercida após 8/4/1998.
2.3.	A recorrente, em seu pedido de reexame, defende a incorporação de 5/5 de FC-5, justificando que foi decorrente do exercício de função anterior a 8/4/1998.
2.4.	Posta assim a questão, parece ter havido um equívoco na apreciação do parecer da Sefip e do MPTCU, uma vez que a presente aposentadoria em reexame é ilegal pela incorporação de quintos de FC-5, função que não possuía natureza de função de confiança, pois era paga a todos os ocupantes do cargo de Analista Judiciário, Especialidade Execução de Mandados (Oficial de Justiça avaliador) ; e não por irregularidade na incorporação de quintos após 8/4/1998. Cobra relevo ressaltar que, em nenhum momento, houve uma discordância expressa acerca do juízo de mérito da Sefip ou do Ministério Público junto a esta Corte de Contas.
2.5.	Nesse sentir, opina-se no sentido de que o acórdão recorrido seja  tornado sem efeito, com o retorno dos autos ao relator a quo. 	
CONCLUSÃO
3.	Diante do exposto, opina-se no sentido de que o acórdão recorrido seja tornado sem efeito, com o retorno dos autos ao relator a quo, eis que parece ter havido um equívoco na apreciação do parecer da Sefip e do MPTCU, uma vez que a presente aposentadoria em reexame é ilegal pela incorporação de quintos de FC-5, função que não possuía natureza de função de confiança, pois era paga a todos os ocupantes do cargo de Analista Judiciário, Especialidade Execução de Mandados (Oficial de Justiça avaliador) ; e não por irregularidade na incorporação de quintos após 8/4/1998.
PROPOSTA DE ENCAMINHAMENTO
4.	Ante o exposto, submetem-se os autos à consideração superior, propondo-se, com fundamento no art. 48 da Lei 8.443/1992:
	a) conhecer do presente recurso, para, no mérito, dar-lhe provimento, tornando sem efeito o acórdão recorrido, com o retorno dos autos ao relator a quo; 
	b)  informar a recorrente e demais interessados do acórdão a ser proferido, destacando que o relatório e o voto que o fundamentam podem ser acessados por meio do endereço eletrônico www.tcu.gov.br/acordaos. 
	É o Relatório.

Rudi Meira Cassel (22256/OAB-DF), representando Ângela Maria de Araújo Aguiar.

Procurador Rodrigo Medeiros de Lima.

APOSENTADORIA. INCORPORAÇÃO DE QUINTOS APÓS 8/4/1998. ILEGALIDADE. PEDIDO DE REEXAME. ARGUMENTOS SUFICIENTES PARA MODIFICAR O ACÓRDÃO CONTESTADO. PROVIMENTO PARA TORNAR SEM EFEITO O ACÓRDÃO, COM A REMESSA DOS AUTOS AO RELATOR A QUO.

APOSENTADORIA (APOS)

Secretaria de Recursos (Serur); Secretaria de Fiscalização de Integridade de Atos e Pagamentos de Pessoal e de Benefícios Sociais (Sefip).

Cuidam os autos de pedido de reexame interposto por Ângela Maria de Araújo Aguiar (CPF 433.387.477-72) , por meio do qual se insurge contra o Acórdão 11742/2021-TCU-Segunda Câmara, rel. Ministro Raimundo Carreiro, o qual, entre outras medidas, considerou o seu ato de aposentadoria ilegal e negou-lhe registro.
A presente concessão de aposentadoria foi considerada ilegal porque teria incorporado quintos decorrentes da ocupação de funções comissionadas posteriores a 8/4/1998, por força de decisão administrativa, razão por que foi determinado ao órgão de origem que procedesse à adequação da aludida parcela à modulação determinada pelo Supremo Tribunal Federal, no âmbito do RE 638.115.
Preliminarmente, ratifico o exame de admissibilidade despachado por mim nestes autos, uma vez que o recurso apresentado atende aos requisitos pertinentes à espécie.
Em suma, a recorrente alega que os quintos recebidos seriam baseados em exercício de função anterior a 8/4/1998.
De fato, a alegação procede. No entanto, observa-se que a Sefip, em sua instrução inicial, verificou que a irregularidade no ato aposentadoria seria decorrente da incorporação de "quintos de FC-5 de função que não possuía natureza de função de confiança, pois era paga a todos os ocupantes do cargo de Analista Judiciário, Especialidade Execução de Mandados (Oficial de Justiça avaliador) ." 
Ocorre que o presente ato foi apreciado mediante relação de forma dissonante com a proposta da unidade técnica (Sefip) e do MPTCU, não contando, como alegado pela recorrente, com parcela de quintos/décimos incorporados após o advento da Lei 9.624/1998. 
Tal ocorrência aproxima-se mais de erro de fundamento, uma vez que o ato, de acordo com os pareceres técnicos precedentes, apresenta irregularidade diversa daquela tratada no Acórdão 11742/2021-TCU-Segunda Câmara e mencionada nos "considerandos" que lhe precederam (peça 8) . 
Deve-se ter em vista, ainda, que, uma vez ajustado o fundamento da irregularidade, é essencial que o interessado ainda possa exercer plenamente seus direitos recursais.  
Sendo assim, em consonância com o proposto pela Serur, entendo que o recurso deve ser provido para desconstituir a deliberação recorrida, e encaminhando-se o processo para o relator a quo, de modo que seja prolatada nova decisão. Entendo que tal procedimento facultará ao interessado o exercício do seu pleno direito ao contraditório e à ampla defesa, ciente das razões que eventualmente maculam o seu ato concessório de aposentadoria. 
Anuo, portanto, à proposta alvitrada pela unidade técnica, endossada pelo Parquet especializado, e adoto os fundamentos e argumentos reproduzidos no Relatório precedente como minhas próprias razões de decidir.
	Ante o exposto, entendo que o Pedido de Reexame deve ser provido e VOTO para que o Tribunal adote a minuta de deliberação que submeto a este Colegiado.
TCU, Sala das Sessões, em 30 de agosto de 2022.
AROLDO CEDRAZ 
Relator